# 非货币性资产交换-商业实质判断

提问人：浪蝶 时间：2016-09-07 16:55:07
A和B两个公司分别以两栋不同用途的房地产进行交换，A为自用房产，B为出租的投资性房地产。 （两个都是政府平台公司，政府行政命令要求两个公司换，A房产的公允价值 8000 万，B房产的公允价值 5000 万，无差价补偿）
根据准则第 7 号，换入换出资产的现金流量风险、时间、金额显著不同即具有商业实质。此例中，两个不同用途的房产、公允价值也差异较大，能够说明其现金流量有显著差异。似乎满足了具有商业实质的条件。 但其交易行为是政府命令，二者公允价值差异大且无差价补偿，按理应该无商业实质吧？ 作为一个审计人员，依据什么来反驳企业的观点？
另外：如果符合商业实质，按照换出公允价值确认换入资产的成本，那就意味着 B房产的入账价值 8000 万，与其自身公允价值有差异，是否也不符合固定资产准则？

回答人：chenyiwei
1 、因为换入、换出房产的用途不同，未来现金流量的金额、时间、风险程度具有实质性差异，因此可以认为具有商业实质。 2 、由于政府（可以看作大股东）指令原因，导致换入、换出资产公允价值显著不对等的，按权益性交易原则处理。 例：本公司为A，换出公允价值 5000 万元的固定资产（原账面价值 2000 万元），换入公允价值为 8000 万元的投资性房地产，则会计处理为： 借：投资性房地产 8000 ，贷：固定资产 2000 ，贷：营业外收入 3000 （ 5000 － 2000 ），贷：资本公积 3000 （ 8000 － 5000 ）

提问人：浪蝶 时间：2016-09-07 22:16:00
谢谢陈版。 另外再请教下： 1 、准则中说换入换出资产公允价值均能可靠计量的，“应当”以换出资产的公允价值作为确定换入资产成本的基础， 但有确凿证据表明换入资产的公允价值更加可靠的除外。这里的“更加可靠”是不是就是这个案例中的情况，如果以换出资产公允价值计量，则换出资产 5000 万元显著低于换入资产公允价值 8000 万元， 5000 万元对于换入资产而言不可靠的？ 2 、交易对方也需要根据换入资产的公允价值 5000 万元入账，并做如下会计处理（假设换入资产账面价值 6000 万元）： 借：固定资产 5000 ，资本公积 3000 （8000-5000）；贷：投资性房地产 6000 ，营业外收入 2000 按照上述会计处理方法，会确认营业外收入，但感觉对方企业明明是吃亏的，却有一个营业外收入，请问是否正确和合理？

回答人：chenyiwei
1 、准则这样规定的前提是有商业实质的交易都是等价交换，即换入换出资产的公允价值大致相等。而本案例明显不是这种情况。
2 、这样做还是合理的，分别体现了换出资产本身的处置损益和权益性交易中对股东分配。